---
title: "TF Orsini ASET"
output:
  html_document:
    df_print: paged
---

abrimos librerias necesarias para hacer el tp

```{r message=FALSE, warning=FALSE}
library(tidyverse)
library(openxlsx)
library(eph)
library(scales)
library(ggplot2)
library(dplyr)
library(knitr)
```

Importar base de datos

```{r message=FALSE, warning=FALSE}
base <- eph::get_microdata(2024,3)
```

```{r message=FALSE, warning=FALSE}
list.files("Fuentes/")
```

```{r}
Aglom <- openxlsx::read.xlsx("Fuentes/Aglomerados EPH.xlsx")
```

Vamos a calcular algunas estadísticas básicas de la base EPH INDEC tercer trimestre de 2024- para ello esamos el siguiente código

```{r}
Tasas <- base %>% 
  summarise(Poblacion         = sum(PONDERA),
            Ocupados          = sum(PONDERA[ESTADO == 1]),
            Desocupados       = sum(PONDERA[ESTADO == 2]),
            PEA               = Ocupados + Desocupados,
            Ocupados_demand   = sum(PONDERA[ESTADO == 1 & PP03J == 1]),
            Suboc_demandante  = sum(PONDERA[ESTADO == 1 & INTENSI == 1 & PP03J == 1]),
            Suboc_no_demand   = sum(PONDERA[ESTADO == 1 & INTENSI == 1 & PP03J %in% c(2, 9)]),
            Subocupados       = Suboc_demandante + Suboc_no_demand,
            'Tasa Actividad'                  = PEA/Poblacion,
            'Tasa Empleo'                     = Ocupados/Poblacion,
            'Tasa Desocupacion'               = Desocupados/PEA,
            'Tasa ocupados demandantes'       = Ocupados_demand/PEA,
            'Tasa Subocupación'               = Subocupados/PEA,
            'Tasa Subocupación demandante'    = Suboc_demandante/PEA,
            'Tasa Subocupación no demandante' = Suboc_no_demand/PEA) %>% 
  select(-(1:8)) # Elimino los niveles poblacionales

```

Vamos a mostrar los resultados

```{r}
kable(Tasas, format = "markdown")  
```

Vamos a calcular las tasas por Aglomerado

```{r}
base1 <- base %>%
  mutate(AGLOMERADO = recode(AGLOMERADO,
                             "2" = "Gran la Plata",
                             "3" = "Bahía Blanca –Cerri",
                             "4"= "Gran Rosario",
                             "5"= "Gran Santa Fé", 
                             "6" = "Gran Paraná",
                             "7" = "Posadas",
                             "8" = "Gran Resistencia",
                             "9" = "Cdro. Rivadavia - R.Tilly",
                             "10" = "Gran Mendoza",
                             "12" = "Corrientes",
                             "13" = "Gran Córdoba",
                             "14" = "Concordia",
                             "15" = "Formosa", 
                             "17" = "Neuquén – Plottier", 
                             "18" = "S.del Estero - La Banda",
                             "19" = "Jujuy - Palpalá",
                             "20" = "Río Gallegos", 
                             "22" = "Gran Catamarca",
                             "23" = "Salta", 
                             "25" = "La Rioja",
                             "26" = "San Luis - El Chorrillo",
                             "27" = "Gran San Juan",
                             "29" = "Gran Tucumán - T. Viejo",
                             "30" = "Santa Rosa - Toay" ,
                             "31" = "Ushuaia - Río Grande",
                             "32" = "Ciudad de Bs As", 
                             "33" = "Partidos del GBA",
                             "34" = "Mar del Plata - Batán",
                             "36" = "Río Cuarto", 
                             "38" = "San Nicolás – Villa Constitución", 
                             "91" = "Rawson – Trelew", 
                             "93"="Viedma – Carmen de Patagones"))
```

```{r}
base1 <- base1 %>% 
  rename(SEXO= CH04)

```

```{r}
# Tasas Básicas por Aglomerados
tasas_aglomerados <- base1 %>% 
  group_by(AGLOMERADO) %>% 
  summarise(Poblacion         = sum(PONDERA),
            Ocupados          = sum(PONDERA[ESTADO == 1]),
            Desocupados       = sum(PONDERA[ESTADO == 2]),
            PEA               = Ocupados + Desocupados,
            Ocupados_demand   = sum(PONDERA[ESTADO == 1 & PP03J == 1]),
            Suboc_demandante  = sum(PONDERA[ESTADO == 1 & INTENSI == 1 & PP03J == 1]),
            Suboc_no_demand   = sum(PONDERA[ESTADO == 1 & INTENSI == 1 & PP03J %in% c(2, 9)]),
            Subocupados       = Suboc_demandante + Suboc_no_demand,
            'Tasa Actividad'                  = PEA/Poblacion,
            'Tasa Empleo'                     = Ocupados/Poblacion,
            'Tasa Desocupacion'               = Desocupados/PEA,
            'Tasa ocupados demandantes'       = Ocupados_demand/PEA,
            'Tasa Subocupación'               = Subocupados/PEA,
            'Tasa Subocupación demandante'    = Suboc_demandante/PEA,
            'Tasa Subocupación no demandante' = Suboc_no_demand/PEA)%>% 
  ungroup() %>%  #Desagrupo el data.frame para poder seguir operando tranquilo sobre el mismo
  select(-(2:9)) # Elimino los niveles poblacionales (ahora tengo como 1er variable el aglomerado)
kable(tasas_aglomerados, format = "markdown")
```

Vamos ahora a realizar unas recodificación de variables asignandole nombres para una mejor visualización

```{r}
# Tasas Básicas por Aglomerados por sexo total eph 
base1 <- base1 %>% mutate(SEXO = recode(SEXO,
                             "1" = "Varón",
                             "2" = "Mujer"))
tasas_aglomerados <- base1 %>% 
  group_by(SEXO) %>% 
  summarise(Poblacion         = sum(PONDERA),
            Ocupados          = sum(PONDERA[ESTADO == 1]),
            Desocupados       = sum(PONDERA[ESTADO == 2]),
            PEA               = Ocupados + Desocupados,
            Ocupados_demand   = sum(PONDERA[ESTADO == 1 & PP03J == 1]),
            Suboc_demandante  = sum(PONDERA[ESTADO == 1 & INTENSI == 1 & PP03J == 1]),
            Suboc_no_demand   = sum(PONDERA[ESTADO == 1 & INTENSI == 1 & PP03J %in% c(2, 9)]),
            Subocupados       = Suboc_demandante + Suboc_no_demand,
            'Tasa Actividad'                  = PEA/Poblacion,
            'Tasa Empleo'                     = Ocupados/Poblacion,
            'Tasa Desocupacion'               = Desocupados/PEA,
            'Tasa ocupados demandantes'       = Ocupados_demand/PEA,
            'Tasa Subocupación'               = Subocupados/PEA,
            'Tasa Subocupación demandante'    = Suboc_demandante/PEA,
            'Tasa Subocupación no demandante' = Suboc_no_demand/PEA)%>% 
  ungroup() %>%  #Desagrupo el data.frame para poder seguir operando tranquilo sobre el mismo
  select(-(2:9)) # Elimino los niveles poblacionales (ahora tengo como 1er variable el aglomerado)
kable(tasas_aglomerados, format = "markdown")
```

Ahora vamos a definir grupos de edades para poder ver el grado de edades

```{r}
base1 <- base1 %>% 
  mutate(Grupos_Etarios = case_when(EDAD  < 18   ~ "Menores",
                                 EDAD  %in%  18:65   ~ "Adultos",
                                 EDAD  > 65 ~ "Adultos Mayores"))
```

ver resultado

```{r}
base1 %>% 
  select(AGLOMERADO,SEXO,EDAD,Grupos_Etarios)
```

Vamos a construir tipo de precariedad en base a algunos indicadores, el primero será la faltad e aporte patronal para eso procesamos el siguiente código

#final del cuento

```{r eval=FALSE, include=FALSE}
openxlsx::write.xlsx(x = "Resultados/exportacion.xlsx")
```
