---
title: "TF Orsini ASET"
output:
  html_document:
    df_print: paged
---

Abrimos librerias necesarias para hacer el trabajo Final

```{r message=FALSE, warning=FALSE}
library(tidyverse)
library(openxlsx)
library(eph)
library(scales)
library(ggplot2)
library(dplyr)
library(knitr)
library(ggthemes)
library(kableExtra) 
```

Importar base de datos

```{r message=FALSE, warning=FALSE, include=FALSE}
base <- eph::get_microdata(2024,3)
```

```{r message=FALSE, warning=FALSE}
list.files("Fuentes/")
```

```{r include=FALSE}
Aglom <- openxlsx::read.xlsx("Fuentes/Aglomerados EPH.xlsx")
regiones <- openxlsx::read.xlsx("Fuentes/Aglomerados y Regiones EPH.xlsx")
```

Vamos a calcular algunas estadísticas básicas de la base EPH INDEC tercer trimestre de 2024- para ello esamos el siguiente código

```{r include=FALSE}
Tasas <- base %>% 
  summarise(Poblacion         = sum(PONDERA),
            Ocupados          = sum(PONDERA[ESTADO == 1]),
            Desocupados       = sum(PONDERA[ESTADO == 2]),
            PEA               = Ocupados + Desocupados,
            Ocupados_demand   = sum(PONDERA[ESTADO == 1 & PP03J == 1]),
            Suboc_demandante  = sum(PONDERA[ESTADO == 1 & INTENSI == 1 & PP03J == 1]),
            Suboc_no_demand   = sum(PONDERA[ESTADO == 1 & INTENSI == 1 & PP03J %in% c(2, 9)]),
            Subocupados       = Suboc_demandante + Suboc_no_demand,
            'Tasa Actividad'                  = PEA/Poblacion,
            'Tasa Empleo'                     = Ocupados/Poblacion,
            'Tasa Desocupacion'               = Desocupados/PEA,
            'Tasa ocupados demandantes'       = Ocupados_demand/PEA,
            'Tasa Subocupación'               = Subocupados/PEA,
            'Tasa Subocupación demandante'    = Suboc_demandante/PEA,
            'Tasa Subocupación no demandante' = Suboc_no_demand/PEA) %>% 
  select(-(1:8)) # Elimino los niveles poblacionales

```

Vamos a mostrar los resultados

```{r echo=TRUE}
kable(Tasas, format = "markdown")

```

Vamos a calcular las tasas por Aglomerado

```{r}
base1 <- base %>%
  mutate(AGLOMERADO = recode(AGLOMERADO,
                             "2" = "Gran la Plata",
                             "3" = "Bahía Blanca –Cerri",
                             "4"= "Gran Rosario",
                             "5"= "Gran Santa Fé", 
                             "6" = "Gran Paraná",
                             "7" = "Posadas",
                             "8" = "Gran Resistencia",
                             "9" = "Cdro. Rivadavia - R.Tilly",
                             "10" = "Gran Mendoza",
                             "12" = "Corrientes",
                             "13" = "Gran Córdoba",
                             "14" = "Concordia",
                             "15" = "Formosa", 
                             "17" = "Neuquén – Plottier", 
                             "18" = "S.del Estero - La Banda",
                             "19" = "Jujuy - Palpalá",
                             "20" = "Río Gallegos", 
                             "22" = "Gran Catamarca",
                             "23" = "Salta", 
                             "25" = "La Rioja",
                             "26" = "San Luis - El Chorrillo",
                             "27" = "Gran San Juan",
                             "29" = "Gran Tucumán - T. Viejo",
                             "30" = "Santa Rosa - Toay" ,
                             "31" = "Ushuaia - Río Grande",
                             "32" = "Ciudad de Bs As", 
                             "33" = "Partidos del GBA",
                             "34" = "Mar del Plata - Batán",
                             "36" = "Río Cuarto", 
                             "38" = "San Nicolás – Villa Constitución", 
                             "91" = "Rawson – Trelew", 
                             "93"="Viedma – Carmen de Patagones"))
```

```{r}
base1 <- base1 %>%
  mutate(REGION = recode(REGION,
                        "1"= "GBA", "43"="Pampeana",
                        "40"="Noroeste", "41"="Noreste", 
                        "42"="Cuyo", "44"="Patagonia"))
```

```{r}
base1 <- base1 %>% 
  rename(SEXO= CH04)

```

```{r}
# Tasas Básicas por Aglomerados
tasas_aglomerados <- base1 %>% 
  group_by(AGLOMERADO) %>% 
  summarise(Poblacion         = sum(PONDERA),
            Ocupados          = sum(PONDERA[ESTADO == 1]),
            Desocupados       = sum(PONDERA[ESTADO == 2]),
            PEA               = Ocupados + Desocupados,
            Ocupados_demand   = sum(PONDERA[ESTADO == 1 & PP03J == 1]),
            Suboc_demandante  = sum(PONDERA[ESTADO == 1 & INTENSI == 1 & PP03J == 1]),
            Suboc_no_demand   = sum(PONDERA[ESTADO == 1 & INTENSI == 1 & PP03J %in% c(2, 9)]),
            Subocupados       = Suboc_demandante + Suboc_no_demand,
            'Tasa Actividad'                  = PEA/Poblacion,
            'Tasa Empleo'                     = Ocupados/Poblacion,
            'Tasa Desocupacion'               = Desocupados/PEA,
            'Tasa ocupados demandantes'       = Ocupados_demand/PEA,
            'Tasa Subocupación'               = Subocupados/PEA,
            'Tasa Subocupación demandante'    = Suboc_demandante/PEA,
            'Tasa Subocupación no demandante' = Suboc_no_demand/PEA)%>% 
  ungroup() %>%  #Desagrupo el data.frame para poder seguir operando tranquilo sobre el mismo
  select(-(2:9)) # Elimino los niveles poblacionales (ahora tengo como 1er variable el aglomerado)
kable(tasas_aglomerados, format = "markdown")
```

Vemos ahora las Tasas por Regiones

```{r}
# Tasas Básicas por Regiones
tasas_regiones <- base1 %>% 
  group_by(REGION) %>% 
  summarise(Poblacion         = sum(PONDERA),
            Ocupados          = sum(PONDERA[ESTADO == 1]),
            Desocupados       = sum(PONDERA[ESTADO == 2]),
            PEA               = Ocupados + Desocupados,
            Ocupados_demand   = sum(PONDERA[ESTADO == 1 & PP03J == 1]),
            Suboc_demandante  = sum(PONDERA[ESTADO == 1 & INTENSI == 1 & PP03J == 1]),
            Suboc_no_demand   = sum(PONDERA[ESTADO == 1 & INTENSI == 1 & PP03J %in% c(2, 9)]),
            Subocupados       = Suboc_demandante + Suboc_no_demand,
            'Tasa Actividad'                  = PEA/Poblacion,
            'Tasa Empleo'                     = Ocupados/Poblacion,
            'Tasa Desocupacion'               = Desocupados/PEA,
            'Tasa ocupados demandantes'       = Ocupados_demand/PEA,
            'Tasa Subocupación'               = Subocupados/PEA,
            'Tasa Subocupación demandante'    = Suboc_demandante/PEA,
            'Tasa Subocupación no demandante' = Suboc_no_demand/PEA)%>% 
  ungroup() %>%  #Desagrupo el data.frame para poder seguir operando tranquilo sobre el mismo
  select(-(2:9)) # Elimino los niveles poblacionales (ahora tengo como 1er variable el aglomerado)
kable(tasas_regiones, format = "markdown")
```

Vemos ahora las Tasas por Sexo

```{r}
# Tasas Básicas por Aglomerados por sexo total eph 
base1 <- base1 %>% mutate(SEXO = recode(SEXO,
                             "1" = "Varón",
                             "2" = "Mujer"))
tasas_sexo <- base1 %>% 
  group_by(SEXO) %>% 
  summarise(Poblacion         = sum(PONDERA),
            Ocupados          = sum(PONDERA[ESTADO == 1]),
            Desocupados       = sum(PONDERA[ESTADO == 2]),
            PEA               = Ocupados + Desocupados,
            Ocupados_demand   = sum(PONDERA[ESTADO == 1 & PP03J == 1]),
            Suboc_demandante  = sum(PONDERA[ESTADO == 1 & INTENSI == 1 & PP03J == 1]),
            Suboc_no_demand   = sum(PONDERA[ESTADO == 1 & INTENSI == 1 & PP03J %in% c(2, 9)]),
            Subocupados       = Suboc_demandante + Suboc_no_demand,
            'Tasa Actividad'                  = PEA/Poblacion,
            'Tasa Empleo'                     = Ocupados/Poblacion,
            'Tasa Desocupacion'               = Desocupados/PEA,
            'Tasa ocupados demandantes'       = Ocupados_demand/PEA,
            'Tasa Subocupación'               = Subocupados/PEA,
            'Tasa Subocupación demandante'    = Suboc_demandante/PEA,
            'Tasa Subocupación no demandante' = Suboc_no_demand/PEA)%>% 
  ungroup() %>%  #Desagrupo el data.frame para poder seguir operando tranquilo sobre el mismo
  select(-(2:9)) # Elimino los niveles poblacionales (ahora tengo como 1er variable el aglomerado)
kable(tasas_sexo, format = "markdown")
```

Ahora vamos a definir grupos de edades para poder ver el grado de edades

```{r}
base1 <- base1 %>% 
  rename(EDAD= CH06)

```

```{r}
base1 <- base1 %>% mutate(Grupos_Etarios = case_when(
  EDAD < 18 ~ "Menores",
  EDAD >= 18 & EDAD <= 65 ~ "Adultos",
  EDAD > 65 ~ "Adultos Mayores"
))
```

```{r}
base1 %>% 
  select(AGLOMERADO,SEXO,EDAD,Grupos_Etarios,REGION)
```

Vamos a construir tipo de precariedad en base a algunos indicadores, el primero será la faltad e aporte patronal para eso procesamos el siguiente código

```{r}
base_asal <- base1 %>% 
  filter(ESTADO == 1, CAT_OCUP == 3, P21>0) %>% 
  mutate(PONDIIO = as.numeric(PONDIIO),
         condicion = ifelse(PP07H == 1,"Registrados","No Registrados"))
```

```{r}
salarios_s_reg<- base_asal %>% 
  group_by(condicion) %>% 
  summarise(ing_prom = weighted.mean(P21,PONDIIO,na.rm = T))
```

Graficar

```{r}
ggplot(salarios_s_reg,aes(x = condicion, y = ing_prom,fill = condicion))+
  geom_col()+
  theme(legend.position = "none")+
  labs(y = "Ingreso Promedio en $")
```

Graficar Asalariados Con o sin descuento jubilatorio por Edades

```{r}
ggplot(base_asal,aes(x = condicion, y = EDAD,fill = condicion))+
  geom_boxplot()+
  theme(legend.position = "none")+
  labs(y = "Edades")
```

Ahora vamos a crear una variable para ver nivel educatico

```{r}
base_asal_preca <- base1 %>%
  filter(ESTADO == 1, CAT_OCUP == 3) %>% # Ocupados asalariados
  mutate(
    nivel.ed = factor(
      case_when(NIVEL_ED %in% c(7,1,2,3) ~ "Menor a Secundaria",
                NIVEL_ED %in% c(4,5) ~ "Secundaria Completa",
                NIVEL_ED == 6 ~ "Superior Completo",
                TRUE ~ "Ns/Nr"),
      levels = c("Menor a Secundaria","Secundaria Completa","Superior Completo")),
    tamanio.establec = factor(
      case_when(PP04C %in% 1:6  ~ "Pequeño",
                PP04C %in% 7:8  ~ "Mediano",
                PP04C %in% 9:12 ~ "Grande",
                PP04C %in% 99   ~ "Ns/Nr"),
      levels = c("Pequeño","Mediano","Grande","Ns/Nr")),
    descuento_jubil = case_when(PP07H == 1 ~ "Si",
                                PP07H == 2 ~ "No"),
    part.time.inv = case_when(PP3E_TOT < 35 & PP03G == 1 ~ "Si",
                             TRUE ~ "No"),
    tiempo.determinado = case_when(PP07C ==  1 ~ "Si",
                                   TRUE ~ "No"))

```

La función **calculate_tabulates** nos parmite rápidamente obtener tabulados univariados y bivariados de nuestras categorías de interés. Criterio descuento jubilatorio

```{r}
calculate_tabulates(base = base_asal_preca,
                         x = "descuento_jubil",
                         weights = "PONDERA")
```

Criterio Nivel Educativo

```{r}
calculate_tabulates(base = base_asal_preca,
                         x = "descuento_jubil",
                         y = "nivel.ed",
                         add.totals = "both",
                         weights = "PONDERA")

```

En porcentajes

```{r}
calculate_tabulates(base = base_asal_preca,
                         x = "descuento_jubil",
                         y = "nivel.ed",
                         add.percentage = "col", 
                         weights = "PONDERA")
```

Tercer criterio tamaño establecimiento

```{r}
calculate_tabulates(base = base_asal_preca,
                         x = "descuento_jubil",
                         y = "tamanio.establec",
                         add.percentage = "col", 
                         weights = "PONDERA")
```

Cuarto factor trabajo tiempo parcial

```{r}
calculate_tabulates(base = base_asal_preca,
                         x = "descuento_jubil",
                         y = "part.time.inv",
                         add.percentage = "col", 
                         weights = "PONDERA")
```

En base a eso definimos la precariedad en tres factores, que no posea descuento jubilatorio o que trabaje part time o trabajo por tiempo determinado.

```{r}
precarizados <- base_asal_preca %>% 
  mutate(signos.precariedad = ifelse(descuento_jubil == "No",yes = 1,no = 0)+
                              ifelse(part.time.inv == "Si",yes = 1,no = 0)+
                              ifelse(tiempo.determinado == "Si",yes = 1,no = 0))
```

```{r}
precarizados1 <- precarizados %>%   
  mutate(Grado.prec = factor(  
    case_when(  
      signos.precariedad == 0 ~ "Sin precarizar",  
      signos.precariedad == 1 ~ "Leve",  
      signos.precariedad == 2 ~ "Moderado",  
      signos.precariedad == 3 ~ "Severo",  
      TRUE ~ NA_character_  # Para manejar cualquier otro caso que no sea 0, 1, 2 o 3  
    )  
  ))  
```

```{r}
precarizados1 %>%  
    group_by(Grado.prec) %>% 
  summarise(Poblacion = sum(PONDERA))
```

```{r}
calculate_tabulates(base = precarizados1,
                         x = "SEXO",
                         y = "Grado.prec",                         add.percentage = "col",                          weights = "PONDERA")
```

```{r}
calculate_tabulates(base = precarizados1,
                         x = "REGION",
                         y = "Grado.prec",                         add.percentage = "col",                          weights = "PONDERA")
```

```{r}
calculate_tabulates(base = precarizados1,
                         y = "Grado.prec",
                         x = "nivel.ed",                         add.percentage = "col",                          weights = "PONDERA")
```

\`\`\` Bueno podría realizarse alguna grafica
